臺灣高等法院臺中分院刑事判決　　　96年度交上易字第2041號
上　訴　人　臺灣南投地方法院檢察署檢察官
被　　　告　丁○○
　　　　　　　　　　號
上列上訴人因過失重傷害案件，不服臺灣南投地方法院96年度交
易字第70號，中華民國96年10月11日第一審判決（起訴案號：臺
灣南投地方法院檢察署96年度偵字第29號），提起上訴，本院判
決如下：
    主  文
原判決撤銷。
丁○○因過失傷害人致重傷，處有期徒刑肆月，如易科罰金，以
新臺幣壹仟元折算壹日，減為有期徒刑貳月，如易科罰金，以新
臺幣壹仟元折算壹日。
    事  實
一、丁○○於民國九十五年十二月十七日下午三時十分許，駕駛
    車牌號碼Ｙ五─九八五六號自小客車，沿南投縣南投市○○
    路三十六巷由東向西方向行駛，途經南投縣南投市○○路三
    十六巷三十六之一號前處時，原應注意汽車行駛時，駕駛人
    應注意車前狀況，並隨時採取必要之安全措施，而依當時客
    觀情狀，天候晴、日間自然光線、路面乾燥、無缺陷、無障
    礙物、視距良好，並無不能注意之情事，竟疏於注意及此，
    適有丙○○騎乘車牌號碼ＪＯＷ─八八三號重型機車附載未
    戴安全帽之乙○○○，沿南投縣南投市○○路三十六巷由西
    往東方向行駛，亦疏未注意在未劃標線之道路，應靠右行駛
    ，丁○○駕駛之自小客車左前車頭與丙○○所騎乘之上揭重
    型機車機車因而發生擦撞，致丙○○受有左髕骨骨折、左脛
    骨平台骨折、左臉部及胸部挫傷、多處擦傷等傷害；乙○○○受有頸部脊髓挫傷合併脊髓神經病變、鼻骨骨折等難於治
    療之傷害。丁○○於事故發生後，於有偵查權限之機關發覺
    其犯罪前，向據報前來之警員張金仁承認駕車發生前揭車禍
    ，自首肇事而接受裁判。
二、案經丙○○、乙○○○訴由臺灣南投地方法院檢察署檢察官
    偵查起訴。
    理  由
甲、證據能力部分：本案全部卷證所涵括之證據，公訴人、被告
    對證據能力均未異議，是後述所引用證據之證據能力均無疑
    義，合先敘明。
乙、得心證之理由：
一、訊據被告丁○○固坦承於上開時、地駕車與丙○○所騎乘車
    號ＪＯＷ─八八三號重型機車發生碰撞，致丙○○受有左髕
    骨骨折、左脛骨平台骨折、左臉部、胸部挫傷、多處擦傷等
    傷害及其所搭載之乙○○○受有頸部脊髓挫傷合併脊髓神經
    病變、鼻骨骨折等傷害等事實，惟矢口否認有何過失情事，
    辯稱：伊有注意車前狀況，伊當時車行的速度大約只有二十
    公里，被害人當時是在下坡，其車速應該有五十、六十公里
    左右，故被害人的速度讓伊來不及反應，而且當時是過彎，
    並不是直線的道路，故伊並無過失云云。
二、經查：
  (一)本件被告於九十五年十二月十七日下午三時十分許，駕駛車
    牌號碼Ｙ五─九八五六號自小客車，沿南投縣南投市○○路
    三十六巷由東向西方向行駛，途經南投縣南投市○○路三十
    六巷十六巷三十六之一號前處時，與沿南投縣南投市○○路
    三十六巷由西往東方向行駛之丙○○所騎乘，附載乙○○○
    之車牌號碼ＪＯＷ─八八三號重型機車發生擦撞，致丙○○
    與其附載之乙○○○人車倒地之事實，有道路交通事故現場
    圖、道路交通事故調查報告表(一)、(二)載明及現場照片六張附
    於偵查卷內可參，上開事實，應堪以認定。
  (二)被害人丙○○因本件車禍而受有左髕骨骨折、左脛骨平台骨
    折、左臉部、胸部挫傷、多處擦傷等傷害及乙○○○受有頸
    部脊髓挫傷合併脊髓神經病變、鼻骨骨折等傷害等情，有中
    山醫學大學附設醫院出具之診斷證明書二紙附於偵查卷內可
    憑。又被害人乙○○○因本次車禍致其雙下肢完全無自主動
    作，無法自行排尿，需放置導尿管，雖經積極復健功能或稍
    可改善，但無法完全恢復正常，應屬難於治療之重傷害，亦
    有中山醫學大學附設醫院九十六年四月二十四日中山醫九六
    川博法字第○九六○○○二六一一號函附於偵查卷內可憑，
    上開事實亦足以認定。
  (三)按車輛行進中，應注意車前狀況，並隨時採取必要之安全措
    施，行經彎路、狹路時，應減速慢行，作隨時停車之準備，
    道路交通安全規則第九十四條第三項、第九十三條第二款分
    別定有明文。上開規定，係為保障用路人之行車安全所設之
    規定，被告為領有駕駛執照之人，應對上開規定知之甚詳，
    且應確實遵守。依卷附道路交通事故調查報告表(一)所載，本
    件肇事地點之南投縣南投市○○路三十六巷十六巷三十六之
    一號前處，為狹路，且被告之車行方向為轉彎處，而依當時
    情況天氣晴朗，視距良好無障礙物，又無不能注意之情事，
    依前述規則之規定，被告理應減速慢行，且應作隨時停車之
    準備。本件依卷附照片所示，被告所駕駛車號Ｙ五─九八五
    六號自小客車之左前方保險桿及引擎蓋處有刮擦痕跡，而丙○○所騎乘之車號ＪＯＷ─八八三號重型機車前方全毀，可
    見係被告所駕駛之自小客車之左前方直接與丙○○所騎乘之
    機車對撞，且由兩車毀損之情形觀之，兩車當時撞擊之力道
    甚強，而被告所駕駛車號Ｙ五─九八五六號自小客車之後方
    亦無煞車之痕跡，足見被告當時駕車確有未注意車前狀況及
    未減速慢行，作隨時停車準備之過失甚明。
  (四)且本件行車事故經送臺灣省南投縣區車輛行車事故鑑定委員
    會鑑定結意見為：「一、丙○○駕駛重機車行經彎道、狹路
    、無分向標線路段，未靠右（偏左）行駛不當，為肇事主因
    。二、丁○○駕駛自小客車行經彎道、狹路、無分向標線路
    段，未注意車前狀況，隨時採取必要之安全措施，為肇事之
    次因」，此有該會九十六年二月十三日投縣行字第○九六五
    七○○二四三號函所附南投縣區九六○○一六號鑑定意見書
    一份附於偵查卷內可參。上開鑑定意見亦為被告有過失之認
    定，是被告在本案車禍中確有過失甚明。
  (五)綜上所述，被告於上開時、地駕駛上揭自小客車，本應注意
    上揭交通安全規定，依當時情況，被告並無不能注意之情事
    ，竟疏未注意及此，導致車禍之發生，被害人丙○○、乙○○○受傷，足認被告確有過失；且被告過失行為與被害人丙○○、乙○○○身體受傷間，具有相當因果關係。雖駕駛該
    重機車之丙○○，駕駛重機車行經彎道、狹路、無分向標線
    路段，未靠右（偏左）行駛不當之過失，且為本件肇事之主
    因如前述，惟並不能因此解免被告之過失責任。是被告上述
    所辯各節，並不足採，本案事證明確，被告犯行至堪認定。
四、核被告丁○○過失撞傷被害人丙○○之所為，係犯刑法第二
    百八十四條第一項前段之過失傷害罪，其過失撞傷被害人乙○○○之所為，係犯刑法第二百八十四條第一項後段之過失
    傷害致重傷害罪。其以一過失行為，致被害人丙○○、乙○○○分別受有上述之傷害，為想像競合犯，爰依刑法第五十
    五條之規定，從一重之過失傷害致重傷害罪處斷。又被告於
    事故發生後，於有偵查權限之機關發覺其犯罪前，向據報前
    來之警員張金仁承認駕車發生上揭車禍，自首肇事而接受裁
    判，有南投縣政府警察局道路交通事故肇事人自首情形紀錄
    表乙紙附於偵查卷內可稽，其符合自首之要件，應依刑法第
    六十二條前段規定減輕其刑。原審以被告犯罪事證明確，予
    以論罪科刑，固非無見，然查(一)本件原審判決事實文記載「
    丁○○駕駛之自小客車『左』前車頭與丙○○所騎乘之上揭
    重型機車機車因而發生擦撞」，理由文亦記載「被告所駕駛
    車號Ｙ五─九八五六號自小客車之『左』前方保險桿及引擎
    蓋處有刮擦痕跡」，然理由文卻又認定「係被告所駕駛之自
    小客車之『右』前方直接與丙○○所騎乘之機車對撞」，事
    實與理由俱矛盾；(二)被告前於九十五年六月十二日，因駕車
    肇事逃逸（所涉過失傷害罪嫌，因該案告訴人於偵查中撤回
    告訴，而由檢察官為不起訴之處分確定），經臺灣彰化地方
    法院於九十六年三月三十日以九十六年度交訴字第三六號判
    處有期徒刑六月，如易科罰金，以銀元三佰元折算一日，緩
    刑三年確定，有前案紀錄表可參，原審判決理由文記載被告
    並無前科，亦非無違誤，檢察官據此上訴非無理由，而原審
    判決既有如上瑕疵，即屬無可維持，應由本院予以撤銷改判
    ，爰審酌被告素行，其因未注意車前狀況之過失肇事而致人
    受傷，及被害人所受傷害程度（其中被害人乙○○○受傷程
    度已至無法完全恢復正常，而屬難於治療之重傷害），被告
    於肇事後迄未與被害人達成和解賠償損害，及其犯後態度等
    一切情狀，量處如主文第二項所示之刑，又被告犯罪時間在
    九十六年四月二十四日以前，合於中華民國九十六年罪犯減
    刑條例之規定，爰將上開宣告刑減其刑期二分之一，即減為
    有期徒刑二月，並諭知易科罰金之折算標準。
據上論結，應依刑事訴訟法第三百六十九條第一項前段、第三百
六十四條、第二百九十九條第一項前段，刑法第二百八十四條第
一項、第五十五條、第六十二條前段、第四十一條第一項前段，
刑法施行法第一條之一，中華民國九十六年罪犯減刑條例第二條
第一項第三款、第七條、第九條，判決如主文。
本案經檢察官甲○○到庭執行職務。
中　　華　　民　　國　　96　　年　　12　　月　　27　　日
            刑事第一庭　審判長法　官　陳　紀　綱
                              法　官　張  智  雄
                              法　官　姚　勳　昌
上列正本證明與原本無異。
不得上訴。
                              書記官  吳　宗  玲
中　　華　　民　　國　　96　　年　　12　　月　　27　　日
附錄本件論罪科刑法條全文：
中華民國刑法第284條第1項
因過失傷害人者，處6月以下有期徒刑、拘役或5百元以下罰金，
致重傷者，處1年以下有期徒刑、拘役或5百元以下罰金。
從事業務之人，因業務上之過失傷害人者，處1年以下有期徒刑
、拘役或1千元以下罰金，致重傷者，處3年以下有期徒刑、拘役
或2千元以下罰金。
